【裁判字號】    89,訴緝,4
【裁判日期】    890127
【裁判案由】    詐欺
【裁判全文】
臺灣桃園地方法院刑事判決                            八十九年度訴緝字第四號
    公  訴  人  臺灣桃園地方法院檢察署檢察官
    被      告  甲○○
右列被告因詐欺案件，經檢察官提起公訴（八十八年度偵字第九二三、一００六號）
，本院判決如左：
        主  文
甲○○行使偽造私文書，累犯，處有期徒刑拾月。
連帶保證契約書（附第二四九五九號偵查卷第三頁反面）內偽造之「周鄧寶」署押壹
枚應沒收。
        事  實
一、甲○○前於民國八十二年間因詐欺案件，經法院判處有期徒刑一年六月確定，嗣
    送監執行，於八十四年一月二十六日縮刑假釋出監，迄同年五月三十日假釋期滿
    ，未經撤銷假釋，未執行之刑期以已執行完畢論（構成累犯），其仍不知悔改，
    復基於意圖為自己不法所有之概括犯意，先於八十七年十月二十七日在台北市○
    ○路○段一０六巷八弄一號，向營業小客車租賃業者乙○○佯稱欲承租其所有車
    牌號碼ＢＷ－四四九號營業小客車一部，約定每日租金新台幣（下同）七百元，
    七日繳交租金一次，施用此詐術致使乙○○陷於錯誤，而交付上開營業小客車。
    又因承租上開營業小客車須有連帶保證人之保證，周某為詐得該營業小客車使用
    ，乃未經其母鄧寶（鄧寶部分業經檢察官為不起訴處分確定）之同意，即擅自於
    同日在桃園市○○路一一一巷三六號周鄧寶住處，盜蓋鄧寶之印章及偽簽「周鄧
    寶」署押於連帶保證書之連帶保證人欄內，偽造其母周鄧寶同意擔任連帶保證人
    之保證書後於翌日復持以行使，該該保證書交付予乙○○，足生損害於鄧寶及乙
    ○○。甲○○詐得前揭營業小客車後，即拒不見面，僅繳付第一次租金四千九百
    元後即未依約履行每七日繳交租金之義務。迄八十七年十二月十三、十四日間某
    日，甲○○將上開營業小客車停放於台北市○○街一帶，經乙○○尋獲而報警取
    回，乙○○租金及代繳罰鍰之損失約二萬餘元。甲○○於前揭車輛被取回後，復
    承同一之不法犯意，於八十七年十二月十八日在台北市○○區○○街一一０號，
    再向「東瑩汽車股份有限公司」（下稱東瑩公司）實際負責人鄭火賜佯稱欲承租
    該公司所有之車牌號碼Ｂ七－六五五號營業小客車，約定每日租金七百元，五日
    繳交租金一次，施此詐術使東瑩公司同陷於錯誤而答應出租並交付該車予甲○○
    。甲○○於取得前開營業小客車後，同樣避不見面並拒繳租金，東瑩公司遍尋不
    著後始知受詐。嗣八十八年一月二十六日下午，甲○○將該車停於台北市○○○
    路、長安西路一帶，經東瑩公司尋獲而報警取回。東瑩公司損失租金代繳罰鍰約
    二萬八千元。
二、案經被害人乙○○、東瑩公司分別訴請台灣桃園地方法院檢察署檢察官偵查起訴
    。
        理  由
一、右揭事實，訊據被告甲○○固坦承分別向告訴人乙○○及東瑩公司承租系爭營業
    用小客車，及在連帶保證書上簽其母「周鄧寶」之名及蓋用印章之行為，惟否認
    詐欺及偽造文書犯行，辯稱：其占用系爭車輛係基於雙方簽訂之租賃契約，與告
    訴人等簽訂之租賃契約並未約定租賃期間，則其就系爭車輛乃屬合法有權使用，
    縱有未依約支付租金情事，亦屬契約義務違反之民事問題，況其已將系爭車輛返
    還。又其以鄧寶為連帶保證人係經其母鄧寶同意，並無盜用鄧寶印章及偽簽署押
    云云。惟查：
  (一)被告分別向告訴人乙○○、東瑩公司施用詐術詐稱欲承租前揭營業用小客車，約
    定每日租金七百元，每七或五日付款一次，待其取得車輛後即避不見面，未給付
    租金，且未返還系爭車輛，迄八十七年十二月中旬及八十八年一月二十六日下午
    六時許，分別經乙○○及東瑩公司在台北市○○街及同市○○○路、長安西路旁
    發現上開二部車輛後，通知警方及被告，被告始交還系爭車輛等情，業據告訴人
    乙○○及告訴代理人鄭火賜等人於偵查中、本院訊問及審理時指訴綦詳。且有告
    訴人等提出之計程車租賃契約書影本二紙、連帶保證書影本一紙、台北郵局三六
    支局及四二支局存證信函影本各一紙附卷可稽。雖被告辯稱其乃基於租賃契約合
    法佔有該車，無為自己不法所有之意圖云云，然以被告租車以為營業，並於訂約
    之初即與告訴人等明定每五或七日繳交租金一次，參以告訴人乙○○於偵查中陳
    述其尚有代繳被告駕駛該車違規之罰款，告訴人東瑩公司亦提出系爭車輛八十七
    年十二月三十日違規罰款通知單影本一紙存卷，顯見被告於租車後有以之營業。
    被告若無自始不法所有之犯意，豈有在租車且營業之情形下，自始至終分文未繳
    租車費用並拒不歸還系爭車輛，任令告訴人於自行尋獲後始交回之理？足見被告
    於租賃車輛之時即具無意給付租金、亦無意返還車輛之為自己不法所有之詐欺意
    圖，進而施用詐術使人陷於錯誤而交付財物。
  (二)被告與乙○○簽訂租賃契約書時，係在未事先徵得其母周鄧寶之同意，周鄧寶亦
    不知情之情形下，在連帶保證書之連帶保證人欄盜蓋「周鄧寶」印章及偽簽「周
    鄧寶」署押乙節，已據證人即被告之母周鄧寶於偵查中證述甚詳，證人周鄧寶證
    稱：「（八十七年十月二十七日甲○○向告訴人租車之事有無告訴你？）無。（
    你兒子有無叫你於租車契約書上之保證人簽名蓋章？）無，他亦未來找我（會寫
    字否？）不識字，不會寫字。（契約書上〞鄧寶〞是否你所簽，其上之章是否你
    所蓋？名字不是我簽的，我不會寫，應該是他自己寫的，而印章我有很多，我也
    不知道是否我的，他有我住處鑰匙，我也不知他戶籍何時遷到我戶籍內，他有時
    幾個月，有時半年才來看我一次。」等語（詳第九二三號偵查卷第十頁反面）。
    證人周鄧寶與被告係骨肉至親關係，若非實情，其應無誣陷自己兒子之理。況質
    之告訴人乙○○亦陳稱：有向鄧寶詢問甲○○以之為連帶保證人情事，據鄧寶稱
    其不知此事，但若他兒子即指甲○○欠錢，願代償還等語（第九二三號偵查卷第
    二三頁反面）。雖證人周鄧寶事後經被告於八十八年二月二十三日帶至檢察署開
    庭時，翻異前詞，改稱有在電話中同意為連帶保證人云云。然以證人周鄧寶係被
    告之母，且曾向告訴人乙○○表明願代其子還款之意，其實無於該檢察署初次偵
    訊時隱瞞同意擔任連帶保證人之事，而證稱不知情等語之必要。故證人周鄧寶於
    初次偵訊中所述應為實情，其事後與被告同往檢察署開庭時翻供所述，乃為顧念
    其子，恐之受判刑責所為之詞，無足採信。綜上所述，本件事證明確，被告犯行
    洵堪認定。
二、核被告甲○○所為，係犯刑法第三百三十九條第一項之詐欺取財罪、第二百十六
    條、第二百十條之行使偽造私文書罪。其先後二次詐欺取財犯行，時間接近，手
    法雷同，所犯犯罪構成要件相同之罪，顯係基於概括犯意為之，應論連續犯，依
    法加重其刑。其盜蓋「周鄧寶」印章及偽簽「周鄧寶」署押行為，為偽造私文書
    之階段行為，而偽造私文書之行為復為行使之高度行為所吸收，均不另論罪。其
    所犯詐欺取財罪、行使偽造私文書罪間，具方法結果之牽連關係，為牽連犯，應
    從一重依行使偽造私文書罪處斷。又被告具如事實欄所示之前案犯罪科刑及執行
    紀錄，有台灣高等法院刑案紀錄簡覆表一份附卷可參，其經有期徒刑執行完畢後
    ，五年內再犯本件有期徒刑以上之罪，為累犯，應加重其刑。爰審酌被告犯罪動
    機、目的、行為手段、所生危害及其犯罪後否認犯行等一切情狀，而量處如主文
    第一項所示之刑。
三、卷附之連帶保證書上「周鄧寶」署押一枚（附第二四九五九號偵查卷第三頁反面
    ）係屬偽造，應予宣告沒收。
據上論斷，應依刑事訴訟法第二百九十九條第一項前段、刑法第五十六條、第二百十
六條、第二百十條、第二百十九條、第三百三十九條第一項、第五十五條、第四十七
條、罰金罰鍰提高標準條例第一條前段判決如主文。
本案經檢察官陳雅譽到庭執行職務。
中      華      民      國      八十九    年    一      月    二十七    日
                                臺灣桃園地方法院刑事第三庭
                                    法  官  呂  淑  玲
右正本證明與原本無異。
如不服本判決，應於判決送達後十日內向本院提出上訴狀（應附繕本），上訴於臺灣
高等法院。
                                    書記官  陳      珊
中      華      民      國      八十九    年    一      月    三十一    日
附論罪科刑依據之法條：
刑法第二百十六條：
行使第二百十條至第二百十五條之文書者，依偽造、變造文書或登載不實事項或使登
載不實事項之規定處斷。
刑法第二百十條：
偽造、變造私文書，足以生損害於公眾或他人者，處五年以下有期徒刑。
刑法第三百三十九條第一項：
意圖為自己或第三人不法之所有，以詐術使人將本人或第三人之物交付者，處五年以
下有期徒刑、拘役或科或併科一千元（已提高十倍為一萬元）以下罰金。


司法院資訊處製作；財團法人民間司法改革基金會備份。
